臺灣雲林地方法院刑事判決　　　　　　　 92年度訴字第702號
公　訴　人　臺灣雲林地方法院檢察署檢察官
被　　　告　戊○○
　　　　　　　　　　國民
　　　　　　子○○　男　36歲.
　　　　　　　　　　國民
上列被告因詐欺等案件，經檢察官提起公訴（92年度偵字第139
號、第140 號、第964 號），本院判決如下：
    主  文
戊○○共同以詐欺為常業，處有期徒刑壹年拾月。扣案如附表一
所示之物沒收之。
子○○共同以詐欺為常業，處有期徒刑壹年貳月。緩刑參年。扣
案如附表一所示之物沒收之。
    事  實  及  理  由
一、犯罪事實：
    (一)戊○○與己○○、姓名、年籍不詳自稱為己○○之「妹妹
      」之成年女子及一姓名、年籍不詳之成年男子，共同基於
      意圖為自己不法所有、常業詐欺之犯意聯絡，彼此約定先
      由己○○於民國92年9 月19日至同年9 月27日間之某日起
      至92年11 月12 日前之某日止，在不詳地點，於「自由時
      報」、「中國時報」、「臺灣時報」之廣告版上刊登廣告
      ，佯稱「低率信貸，政府立案、絕對合法、條件寬鬆、辦
      理簡便、服務專線0000000000，林淑婷專員為您服務」，
      以招來欲借款之人依廣告上之電話聯絡。再由己○○、己○○之「妹妹」及該成年男子負責接聽電話，向借款之人
      詐騙金錢；戊○○則提供其所有附表一編號(一)、(二)、(三)，
      及其不知情之胞弟許文賢（業經檢察官為不起訴處分確定
      ）所有中華郵政公司東勢鄉東勢厝郵局、戶名「許文賢」
      、局號為000000-0、帳號為000000-0號之4 個帳戶予己○○，供被害人匯入款項，並於己○○通知被害人匯款至戊○○所有附表一編號(一)之郵局帳戶及許文賢之上開郵局帳
      戶後，由戊○○至提款機提領。
    (二)如附表二所示之被害人因急需用錢，即依前開廣告所刊登
      之電話號碼撥打，再由己○○、己○○之「妹妹」及該成
      年男子負責接聽電話。己○○等人自稱為誠泰銀行專員、
      經理，並表示為確認被害人有無還款能力，要求被害人至
      附近銀行之提款機，依其等之指示操作，供銀行確認被害
      人之存款金額並匯入貸款金額。被害人不疑有他，進而陷
      於錯誤，遂至附近提款機，依己○○等人之指示操作後，
      旋即發現如附表二所示之金額已轉入上開戊○○、許文賢
      二郵局帳戶。己○○於被害人轉匯款項後，旋即通知戊○○持提款卡將匯款金額提出。戊○○先將款項領出存入子
      ○○於中華郵政鳳山五甲郵局，局號為000000-0、帳號00
      0000-0號之帳戶，待累積一定金額，扣除其可分得之款項
      後，再轉匯至己○○指定之中華郵政屏東公館郵局戶名「
      羅敬普」、局號000000-0、帳號000000-0之帳戶，而詐欺
      取財得手。
    (三)嗣於91年10月下旬，戊○○將上開詐騙過程告知同居男友
      子○○，子○○竟自91年10月下旬某日起參與其等犯行，
      與戊○○、己○○、己○○之「妹妹」及該不知名之成年
      ，於被害人匯入款項後，先將款項領出存入其鳳山五甲郵
      局之上開帳戶，待累積一定金額，扣除其與戊○○可分得
      之款項後，再轉匯入己○○指定之上開羅敬普帳戶，前後
      共匯款約7 、8 次，因而與戊○○、己○○、己○○之「
      妹妹」及該成年男子共同詐欺取財得手。戊○○、子○○
      、己○○、己○○之「妹妹」及該不知名之成年男子均以
      詐欺之手段牟利，並恃之維生。至附表一編號(二)、(三)之帳
      戶，己○○等人尚未使用供被害人匯款前即被查獲。（其
      各次匯款時間、被害人姓名、匯款金額、匯款帳號等均詳
      如附表二所示）
二、認定犯罪事實所憑證據及理由：
    (一)被告戊○○於92年2 月21日之警詢筆錄及其於本院審理時
      以證人身分所為之證述。證明：
      1.被告戊○○與己○○、己○○之「妹妹」及一姓名、年
        己○○負責於報紙上刊登「低利信貸」之廣告，待被害
        人與其等聯絡後，再由己○○、己○○之「妹妹」及該
        名男子與被害人對話，佯稱其等為誠泰銀行專員及經理
        ，為確認被害人存款額度可否貸款，要求被害人至提款
        機依其等指示操作，被害人因而陷於錯誤，而將款項透
        過ATM 轉帳至被告戊○○提供其雲林郵局帳戶及不知情
        之許文賢之東勢厝郵局帳戶，經己○○通知被告戊○○
        後，由被告戊○○將匯入之款項領出，先匯入被告子○○之鳳山五甲郵局帳戶，待累積一定金額後，扣除其可
        分得之部分，再將餘額匯入己○○指定之前揭羅敬普帳
        戶。附表二所示匯入被告戊○○及許文賢上開二郵局帳
        戶之金額，均為被害人遭詐欺所匯入之款項。
      2.被告戊○○與被告子○○自90年起即同居迄今。被告戊○○於91年10月下旬將上開詐欺過程告知被告子○○，
        並要求被告子○○於其無暇匯款時，依己○○指示，至
        提款機提領被害人匯入之款項，扣除其等可分得之款項
        後，再將餘額匯入己○○指定之帳戶。
      3.被告戊○○於案發當時於KTV 坐檯，並無固定收入；被
        告子○○則並無任何工作，二人共同花用詐欺所得之金
        錢，以維持生活。
      4.扣案其所有之(1)玉山銀行斗六分行、帳號：0000-000-0
        00000 號存摺一本暨提款卡一張，及該帳戶使用之「戊○○」印章一枚；(2)第一商業銀行斗六分行、帳號：00
        0-00-000000 號存摺一本暨提款卡一張，及該帳戶使用
        之「戊○○」印章一枚，亦已提供予己○○，準備供詐
        騙之用。
    (二)被告許文賢於91年11月29日之警詢筆錄及92年2 月20日於
      檢察官面前之供述筆錄。證明：局號000000-0、帳號0000
      00-0之帳戶，係戊○○之弟許文賢向雲林縣東勢鄉東勢厝
      郵局申請之帳戶，然郵局儲金簿連同提款卡、郵局印章於
      91年9 月底為被告戊○○借用，之後許文賢即未再使用該
      帳戶；許文賢就詐欺一事並不知情。
    (三)證人即被害人丁○○之警詢及檢察官面前之證述筆錄。證
      明：
      1.被害人丁○○於91年10月19日依中國時報分類廣告版「
        低利信貸」廣告上所載之電話號碼撥打，並依對方之要
        求至提款機進行確認動作，然依對方指示操作提款機後
        ，丁○○即發現戶頭內之55,009元已遭轉帳至許文賢之
        上開帳戶。
      2.與被害人丁○○聯繫者為一名男子及一名女子，該名女
        子聲音約40幾歲，類似歌手陳盈潔之聲音，與被告戊○○之聲音不同。
    (四)證人即被害人莊若湉之警詢筆錄，及證人即被害人莊若湉
      、甲○○、寅○○、丑○○、吳櫂霆、張詩  、壬○○、
      丙○○、辛○○、庚○○、癸○○等人於檢察官面前之證
      述筆錄。證明：被害人莊若湉、甲○○、寅○○、丑○○
      、吳櫂霆、張詩  、壬○○、丙○○、辛○○、庚○○、
      癸○○等人，依己○○於自由時報、中國時報、臺灣時報
      上刊登之「低利信貸」廣告上所載之電話撥打，一自稱為
      誠泰銀行專員之男子及自稱為經理之女子，告知其等需至
      提款機依指示操作，讓銀行確認有貸款之一成自用資金以
      為借款證明。被害人莊若湉等人即依對方之指示，於附表
      二所示之時間，至提款機前輸入對方告知之數字，隨即發
      現戶頭內如附表二所示之金額，已遭轉匯至許文賢及戊○○之上開郵局帳戶內。
    (五)證人蔡玉英於92年6 月25日之警詢筆錄、八八大樓統計表
      2 張及萬安保全來賓登記簿1 本。證明：被告戊○○與子
      ○○於91年4 月16日至91年10月20日，共同居住於斗六市
      ○○路86號4 樓之10。
    (六)被告子○○於本院審理時之供述。證明：
      1.被告子○○於案發當時與被告戊○○同居，當時因肝硬
        化，故並無任何工作，除花用先前工作所存之薪資外，
        也有花用被告戊○○之金錢。
      2.被告子○○有依戊○○指示，將被害人轉匯至戊○○帳
        戶之金錢領出，先存入其所有之鳳山五甲郵局上開帳戶
        ，再轉匯至己○○指定之帳戶，前後共計6 、7 次。
    (七)己○○於報紙刊登之低利信貸廣告影本1 紙。證明：被告
      戊○○與己○○以報紙刊登低利信貸廣告吸引被害人與其
      等聯絡後，再施以詐術。
    (八)許文賢所有雲林縣東勢鄉東勢厝郵局，局號000000-0、帳
      號000000-0之帳戶往來交易明細表，及被告戊○○所有雲
      林縣雲林郵局，局號為000000-0、帳號為000000-0號之帳
      戶存提款明細紀錄各1 份。證明：被害人癸○○等人遭詐
      騙後，於附表二所示之時間，分別匯款至許文賢及戊○○
      之上開二郵局帳戶。
    (九)91年11月11日及91年11月12日郵政存簿儲金提款單各1 紙
      。證明：被告戊○○及子○○將被害人轉匯入戊○○、許
      文賢上開二帳戶之金錢領出後，存入子○○鳳山五甲郵局
      之帳戶。
    (十)中國信託商業銀行股份有限公司92年7 月9 日中信銀作業
      00000000009 號函，及其附件：戶名癸○○、帳號：000-
      00-0000000與戶名丙○○、帳號：000-00-0000000原始開
      戶資料。證明：91年9 月27日受詐欺轉帳20,000元至戊○○上開郵局帳戶之被害人為癸○○；91年10月29日受詐欺
      轉帳33,009元至戊○○上開郵局帳戶之被害人為丙○○。
    (十一)中國國際商業銀行桃園分行92年7 月16日（92）中桃總發
      字第210 號函，及其附件：戶名：丑○○、帳號：000000
      00000 原始開戶資料。證明：91年9 月27日受詐欺轉帳30
      ,000 元 至戊○○上開郵局帳戶之被害人為丑○○。
    (十二)日盛國際商業銀行92年8 月1 日盛銀作業字第920091號函
      ，及其附件：戶名壬○○、帳號00000000000000原始開戶
      資料。證明：91年9 月30日受詐欺轉帳60,009元至戊○○
      上開郵局帳戶之被害人為壬○○。
    (十三)中華郵政新竹郵局92年7 月10日竹營字第0920100534號函
      ，及其附件：戶名寅○○、帳號70036 原始開戶資料，暨
      該郵局93年5 月7 日竹營字第0930100323號函文一份。證
      明：91年10月1 日受詐欺轉帳80,009元至許文賢上開郵局
      帳戶之被害人為寅○○。
    (十四)萬通商業銀行新竹分行92年7 月15日函，及其附件：戶名
      呂秋香、帳號：000-000-000-0 原始開戶資料。證明：91
      年10月1 日受詐欺轉帳79,900元至戊○○上開郵局帳戶之
      被害人為呂秋香。
    (十五)中國農民銀行92年7 月7 日（92）農礁字第188 號函，及
      其附件：戶名庚○○、帳號：000-00-000000 原始開戶資
      料。證明：91年10月11日受詐欺轉帳99,999元至戊○○上
      開郵局帳戶之被害人為庚○○。
    (十六)中華郵政苗栗郵局92年7 月7 日苗營字第0925000697號函
      ，及其附件：戶名卯○○、帳號：0000000 之開戶原始資
      料，暨該郵局93年5 月12日苗營字0935000442號函文。證
      明：91年10月11日受詐欺轉帳30,000元至許文賢上開郵局
      帳戶之被害人為卯○○。
    (十七)彰化商業銀行大甲分行92年7 月4 日彰甲字1362號函文，
      及其附件：戶名鍾寶蓮、帳號0000-00-00000-0-00號之原
      始開戶資料，暨該分行93年12月10日彰甲字2616號函文。
      證明：91年10月14日受詐欺轉帳30,000元至戊○○上開郵
      局帳戶之被害人為鍾寶蓮。
    (十八)華南商業銀行楊梅分行91年7 月11日華梅存字第204 號函
      ，及其附件：戶名：丁○○、帳號：000000000000原始開
      戶資料。證明：91年10月28日受詐欺轉帳55,009元至許文
      賢上開郵局帳戶之被害人為丁○○。
    (十九)彰化銀行羅東分行92年7 月4 日彰羅字1126號函，及其附
      件：戶名張詩  、帳號00000000000000號之原始開戶資料
      。證明：91年10月29日受詐欺轉帳30,000元至許文賢上開
      郵局帳戶之被害人為張詩  。
    (二十)臺灣土地銀行岡山分行92年7 月11日岡存字第0920000854
      號函，及其附件：戶名辛○○、帳號000-000-00000-0 原
      始開戶資料。證明：91年11月5 日受詐欺轉帳20,009元至
      許文賢上開郵局帳戶之被害人為辛○○。
    合作金庫銀行鳳山分行92年7 月30日合金鳳存字第092000
      0101號函，及其附件：戶名甲○○、帳號：000000000000
      0 原始開戶資料。證明：91年11月11日受詐欺轉帳62,009
      元至戊○○上開郵局帳戶之被害人為甲○○。
    彰化銀行92年7 月3 日彰宜字第1467號函，及其附件：戶
      名吳櫂霆、帳號00-00000-0-00 之原始開戶資料。證明：
      91年11月12日受詐欺轉帳70,029元至許文賢上開郵局帳戶
      之被害人為吳櫂霆。
    交通銀行新竹科學工業園區分行92年7 月7 日交科發字第
      9215100204號函，及其附件：戶名張君暖、帳號000-00-0
      00000-0 原始開戶資料。證明：91年9 月30日受詐欺轉帳
      28,009元至戊○○上開郵局帳戶之被害人為張君暖。
    中華郵政鳳山五甲郵局戶名子○○，局號：000000-0，帳
      號：000000-0原始開戶資料，及該帳戶自87年12月22日至
      92年2 月21日客戶歷史交易清單一份。證明：被告戊○○
      、子○○有將自戊○○郵局帳戶提領之金錢匯入子○○於
      鳳山五甲郵局開設之帳戶，再轉匯至己○○指定之帳戶。
    結論：
      1.被告戊○○於警詢及檢察官偵訊時均坦承犯行，於本院
        審理時亦坦承犯行，並以證人身分具結作證，詳細說明
        其與己○○、己○○之「妹妹」、前開不知名之成年男
        子及被告子○○分工之情形。公訴人雖舉被告戊○○於
        警詢及檢察官面前之供述筆錄，認本件犯行係被告戊○○、子○○所為。然而：
        (1)戊○○於本院審理時具結證稱：己○○、己○○之「
          妹妹」及另一不知名之男子負責刊登詐騙廣告及接聽
          電話，我負責提供匯款帳戶及領錢、匯錢給己○○，
          子○○在我沒空時，會幫我領錢、匯錢給己○○；於
          警詢及檢察官偵查時，因為己○○會幫我處理司法上
          的問題，所以我想將此事一人承擔，但後來己○○入
          獄，她妹妹都沒有幫我處理，我才說出己○○等人也
          有參與。
        (2)依證人莊若湉、丁○○及甲○○等人之證述內容可知
          ，與被害人以電話聯繫之人有一名男子及一名女子；
          而該名女子之聲音類似歌手陳盈潔之聲音，約40幾歲
          ，與被告戊○○之聲音不同，亦據證人丁○○於檢察
          官面前證述明確。顯見與被害人以電話聯繫，並佯稱
          為銀行經理詐騙被害人之女子，應非被告戊○○。至
          該名男子，公訴人並未使被害人指認是否與被告潘木
          道之聲音相符，自難遽以被告子○○與戊○○同居，
          即認被告子○○有參與刊登詐騙廣告、接聽電話之犯
          行。
        (3)被告戊○○以證人
          雲林郵局帳戶之存摺、提款卡及印章均由其保管。而
          該帳戶之存摺及印章亦確實於被告戊○○與被告潘木
          道位於臺南縣仁德鄉○○○街145 號7 樓之住處遭查
          獲。又一般以提款機轉帳詐騙之犯罪者，為避免被害
          人發現存款遭轉出，通知銀行凍結帳戶，致其等無法
          提領詐得之金錢，犯罪者通常於被害人匯款後，立即
          至提款機將錢領出，故實施電話詐騙之人與提領詐騙
          金額之人多為不同之人，始能迅速領出詐騙金錢，並
          使犯行得以隱蔽進行，避免遭人發現。此外，觀諸被
          告子○○上開鳳山五甲郵局帳戶，確有十數筆匯款轉
          帳至局號000000-0、帳號000000-0羅敬普帳戶之紀錄
          ，亦與證人戊○○之前開證述相符。
        (4)從而，證人戊○○證稱其係負責提供帳戶，並與潘木
          道在己○○通知後，至提款機提領被害人匯款金錢；
          刊登廣告、接聽電話實施詐術等，則由己○○、郭麗
          文之「妹妹」及該不知名之男子負責等語，應堪採信
          。
      2.此外，復有前開被害人莊若湉等人之證述、被告許文賢
        之供述及相關書證、匯款記錄在卷可證，被告戊○○與
        己○○、己○○之「妹妹」及一姓名、年籍不詳之成年
        麗文刊登詐騙廣告，己○○、己○○之「妹妹」及另一
        不知名之男子負責刊登詐騙廣告及接聽電話，被告戊○○負責提供匯款帳戶及領錢、匯錢給己○○；被告子○○則於91年10月間開始參與上開詐欺集團，與戊○○、
        己○○等人，共同基於意圖為自己不法所有之犯意聯絡
        ，於被害人匯款後，負責領款、匯款予己○○等情，應
        堪認定。又銀行接受客戶之存款，其與存戶間，乃屬消
        費寄託關係，存戶在未領出存款前，該存款之所有權仍
        屬於存款銀行，存戶僅對存款銀行享有寄託物即存款返
        還請求權。故被告子○○於被害人匯款至戊○○、許文
        賢上開郵局帳戶後，至提款機領出被害人所匯款項，因
        而取得被害人匯款之所有權，完成詐欺取財之犯行，其
        與被告戊○○共同花用詐得之款項，並恃此為生。被告
        子○○顯係以共同詐欺取財之犯意，而為詐欺取財構成
        要件之行為。被告戊○○、子○○共同以詐欺為常業之
        犯行，均堪認定。
三、被告子○○之辯解及本院所為之判斷：
    (一)被告子○○坦承有自被告戊○○之上開郵局提領款項，並
      將之轉匯至羅敬普之上開帳戶，然辯稱：我在匯款時，並
      不知道這些是詐騙所得之金錢，對於戊○○、己○○等人
      之詐騙行為，完全不知情。
    (二)本院之判斷：
      1.被告戊○○於92年2 月21日警詢時供稱：子○○與我是
        之情形。被害人匯款之金額是我和子○○分別去銀行提
        款機提領，二人共同花用，如有剩餘就存入子○○鳳山
        五甲郵局存摺。子○○是91年10月間開始至提款機提款
        詐騙金額，約有8 次。被告戊○○於本院審理時具結證
        稱：我在91年10月下旬叫被告子○○匯錢到他自己戶頭
        ，他問我為何最近存摺的錢出入這麼多，我告訴子○○
        我跟己○○在做上開詐騙行為，他知道後有去領錢及匯
        款7 、8 次，我們詐得之金錢都共同花用，他知道這些
        錢是詐騙所得之金錢。
      2.被告戊○○與子○○自90年起即同居迄今，被告子○○
        因罹患肝硬化併食道靜脈曲張出血無法工作，生活開銷
        全賴戊○○負責，顯見被告子○○與戊○○二人關係十
        分密切，被告子○○如確實不知情，戊○○應無於警詢
        及本院審理時，故意虛構誣陷被告子○○之虞。此外，
        戊○○於案發期間，從事KTV 陪唱之工作，每月收入至
        多僅為30,000元至40,000元，業據證人戊○○證述在卷
        。被告子○○與戊○○同居共財，對於其二人之經濟狀
        況應知之甚詳。然戊○○之上開郵局帳戶自91年9 月27
        日起，交易紀錄變得十分頻繁，一天匯入、提出之款項
        ，最低為9,000 餘元，最高則近100,000 餘元；被告子
        ○○之上開鳳山五甲郵局帳戶，自91年9 月27日起亦有
        大量金錢匯入、轉出之紀錄。被告子○○於提領被害人
        匯入之款項時，對於上開二帳戶有大量金錢之匯入、轉
        出，竟不覺有任何異處，並詢問戊○○，實與常情有違
        ，不足採信。
四、論罪科刑之理由：
    (一)按刑法上所謂常業犯，係指反覆以同種類行為目的之社會
      活動職業性犯罪而言，亦即恃犯罪為生。本件被告子○○
      供稱其於案發當時並無工作，依恃戊○○收入為生；被告
      戊○○則坦承於案發當時依恃詐欺所得為生，是核被告戊○○、子○○所為，係犯刑法第340 條常業詐欺取財罪。
    (二)被告戊○○、子○○與己○○、己○○之「妹妹」及前開
      不知名之成年男子，就上開詐欺犯行，有犯意聯絡及行為
      分擔，均為共同正犯。
    (三)本院審酌：1.被告戊○○前無犯罪前科，有其臺灣高等法
      院被告全國前案紀錄表在卷可稽，其素行尚非不良。然被
      告戊○○不思以正當途徑賺取生活費用，利用被害人需錢
      孔急，警戒心降低之際，詐取財物；其與被告子○○、己○○、己○○之「妹妹」、及該不知名之成年男子，共同
      詐得之金額為1,336,860 元，被告二人共分得10餘萬元；
      及其參與之犯罪情節，犯後坦承犯行，具有悔意，與其他
      一切情狀；2.被告子○○前亦無犯罪前科，有其臺灣高等
      法院被告全國前案紀錄表在卷可按，素行良好；被告子○○係因戊○○之請託，依己○○指示提款、匯款，參與之
      犯罪情節較輕；被告子○○現復罹患肝硬化併食道靜脈曲
      張出血，身體狀況不佳；及其犯後矢口否認犯行，態度不
      佳等一切情狀，分別量處如主文所示之刑。至於公訴人對
      於被告二人分別請求量處有期徒刑7 年，然公訴人未審酌
      本案尚有其他共犯，被告戊○○、子○○所為，僅係提供
      帳戶及提款、匯款，犯罪情節較輕；其等二人所得僅10餘
      萬元等情，公訴人對被告二人分別求刑7 年，顯屬過重，
      為本院所不採，併此敘明。
    (四)又被告子○○前未曾受有期徒刑以上刑之宣告，經此次刑
      之宣告教訓後，當知所警惕而無再犯之虞，本院綜核各情
      ，認其所宣告之刑，以暫不執行為適當，故併予宣告被告
      子○○緩刑3年，以啟自新。
    (五)附表一、(一)雲林郵局帳戶之存摺及印章，為被告戊○○所
      有，且供其等犯罪所用之物；附表一、(二)、(三)玉山銀行及
      第一商業銀行帳戶之存摺、印章、提款卡，為被告戊○○
      所有，且預備供其等犯罪所用之物，業據被告戊○○供述
      在卷，爰併依刑法第38條第1 項第2 款宣告沒收之。
五、不另為無罪諭知部分：
    (一)公訴意旨另以：被告戊○○與子○○共同基於意圖為自己
      不法所有之概括犯意連絡及行為分擔，先推由戊○○於91
      年9 月間某日起，在某報紙之廣告版上刊登「食品公司，
      徵會計小姐」之廣告，使不知情之乙○○依址寄送履歷表
      應徵該項工作，戊○○取得乙○○之姓名、年籍等資料後
      ，即購買行動電話易付卡（卡號為0000000000號），然後
      於92年9 月19日17時38分11秒，撥打中華電信羅東服務中
      心，偽稱乙○○本人及年籍資料，使不知情之中華電信北
      區客服中心服務人員劉怡欣依其所述登載於中華電信如意
      卡客戶資料內，並核准啟用上開行動電話門號，足生損害
      於乙○○及中華電信對於行動電話使用者帳務管理上之正
      確性，因認被告戊○○、子○○涉犯刑法第216條、第210
      條行使偽造文書罪嫌。
    (二)惟查：刑法第210 條之偽造私文書罪，以無制作權人而捏
      造他人名義制作該文書為構成要件；如行為人對於此種文
      書本有制作權、縱令其制作之內容虛偽，且涉及他人之權
      利，除從事業務之人明知為不實之事項而登載於其業務上
      作成之文書，合於同法第215 條之規定應依該條處罰外，
      尚難論以首開法條之罪，最高法院72年度台上字第2822號
      判決要旨可資參照。前開如意卡客戶資料係由中華電信北
      區客服中心服務人員劉怡欣所制作，並非被告戊○○或子
      ○○所制作。而劉怡欣係中華電信服務人員，為有權制作
      如意卡客戶資料之人，揆諸前揭判決要旨，縱令其制作之
      內容虛偽，亦難論以刑法第210 條之偽造私文書罪。從而
      ，被告戊○○縱使冒用乙○○名義，使不知情之劉怡欣制
      作上開不實文書，亦不會構成偽造文書罪之間接正犯，自
      不成立刑法第216條、第210條行使偽造文書罪。公訴人所
      指被告戊○○、子○○涉犯行使偽造文書部分，本應為無
      罪判決之諭知，惟公訴意旨認被告二人所涉犯上開詐欺罪
      與行使偽造文書罪間，有牽連犯之裁判上一罪之關係，爰
      不另為無罪之諭知。
五、適用之法律：
    依刑事訴訟法第299 條第1 項前段、刑法第28條、第340 條
    、第74條第1 款、第38條第1 項第2 款，判決如主文。
中　　華　　民　　國　　94　　年　　3 　　月　　15　　日
                  刑事第一庭    審判長法  官  康 樹 正
                                      法  官  侯 廷 昌
                                      法  官  楊 欣 怡
以上正本證明與原本無異。
如不服本判決，應於判決送達後10日內，向本院提出上訴狀。
                                      書記官  洪 秀 虹
中　　華　　民　　國　　94　　年　　3　　月　　15 　　日
附表一：
    (一)雲林郵局，戶名「戊○○」，局號：000000-0 、帳號：
      000000-0號存摺1 本，及該帳戶使用之「戊○○」印章1
      枚。
    (二)玉山銀行斗六分行，戶名「戊○○」，帳號：0000-000-0
      00000 號存摺1 本暨提款卡1 張，及該帳戶使用之「戊○○」印章1枚。
    (三)第一商業銀行斗六分行，戶名「戊○○」，帳號：000-00
      -000000 號存摺1 本暨提款卡1 張，及該帳戶使用之「戊○○」印章1枚。
附表二：
┌──┬───┬───┬────────┬─────┬─────┐
│編號│被害人│時　間│匯　款　帳　號　│轉入局號　│ 受騙金額 │
│　　│　　　│　　　│　　　　　　　　│轉入局名　│（新臺幣）│
│　　│　　　│　　　│　　　　　　　　│轉入戶名　│  　      │
│　　│　　　│　　　│　　　　　　　　│轉入帳號　│  　      │
├──┼───┼───┼────────┼─────┼─────┤
│1   │癸○○│91年9 │000000000000    │000000-0  │ 20,000 元│
│　　│　　　│月27日│　　　　　　　　│雲林郵局　│　        │
│　　│　　　│　　　│　　　　　　　　│戊○○　　│　　　　　│
│　　│　　　│　　　│　　　　　　　　│000000-0  │　　　　　│
├──┼───┼───┼────────┼─────┼─────┤
│2   │丑○○│同上  │00000000000     │同上　　　│ 30,000元 │
│    │      │      │                │          │          │
├──┼───┼───┼────────┼─────┼─────┤
│3   │張君暖│91年9 │000000000000　　│同上　　　│ 28,009元 │
│    │　    │月30日│                │          │ 　       │
│    │      │      │                │          │          │
├──┼───┼───┼────────┼─────┼─────┤
│4   │壬○○│同上  │00000000000000  │同上　　　│ 60,009元 │
│    │      │      │                │          │          │
├──┼───┼───┼────────┼─────┼─────┤
│5   │寅○○│91年10│局號0000000     │000000-0  │ 80,009元 │
│    │      │月1日 │帳號0000000　   │東勢厝郵局│ 　       │
│    │      │      │                │許文賢    │          │
│    │      │      │                │000000-0  │          │
├──┼───┼───┼────────┼─────┼─────┤
│6   │ 不詳 │同上  │0000000000000000│同上　　　│ 20,009元 │
│    │      │      │                │          │          │
├──┼───┼───┼────────┼─────┼─────┤
│7   │呂秋香│同上  │0000000000      │000000-0  │ 79,900元 │
│    │      │      │                │雲林郵局  │          │
│    │      │      │                │戊○○    │          │
│    │      │      │                │000000-0  │          │
├──┼───┼───┼────────┼─────┼─────┤
│8   │不詳　│91年10│000000000000    │同上  　  │ 22,000元 │
│    │      │月2日 │                │          │ 　       │
├──┼───┼───┼────────┼─────┼─────┤
│9   │羅淑芳│91年10│存簿轉來　　　　│同上　　  │ 76,009元 │
│    │      │月4日 │                │          │ 　       │
├──┼───┼───┼────────┼─────┼─────┤
│10  │不詳　│91年10│000000000000    │同上 　   │ 25,009元 │
│    │      │月7日 │                │          │ 　       │
├──┼───┼───┼────────┼─────┼─────┤
│11  │不詳　│同上  │000000000000　  │同上　　  │ 99,999元 │
├──┼───┼───┼────────┼─────┼─────┤
│12  │庚○○│91年10│00000000000     │同上　　  │ 99,999元 │
│    │      │月11日│                │          │ 　       │
├──┼───┼───┼────────┼─────┼─────┤
│13  │卯○○│同上  │局號0000000     │000000-0  │ 30,000元 │
│    │      │      │帳號0000000　   │東勢厝郵局│          │
│    │      │      │                │許文賢    │          │
│    │      │      │                │000000-0　│          │
├──┼───┼───┼────────┼─────┼─────┤
│14  │鍾寶蓮│91年10│00000000000000  │000000-0  │ 30,000元 │
│    │      │月14日│                │雲林郵局  │ 　       │
│    │      │      │                │戊○○    │          │
│    │      │      │                │000000-0　│          │
├──┼───┼───┼────────┼─────┼─────┤
│15  │周金茂│同上  │存簿轉來　　　　│同上　　　│ 55,509元 │
├──┼───┼───┼────────┼─────┼─────┤
│16  │不詳　│91年10│000000000000    │同上　 　 │ 40,000元 │
│    │      │月15日│                │          │ 　       │
├──┼───┼───┼────────┼─────┼─────┤
│17  │不詳　│91年10│000000000000　  │同上　　　│ 99,999元 │
│    │      │月16日│                │          │ 　       │
├──┼───┼───┼────────┼─────┼─────┤
│18  │丁○○│91年10│000000000000    │000000-0　│ 55,009元 │
│　　│　　　│月28日│　　　　　　　　│東勢厝郵局│　        │
│　　│　　　│　    │　　　　　　　　│許文賢　  │　　　　　│
│　　│　　　│　    │　　　　　　　　│000000-0　│　　　　　│
├──┼───┼───┼────────┼─────┼─────┤
│19  │張詩  │91年10│00000000000000  │同上　　　│ 30,000元 │
│    │      │月29日│                │          │ 　       │
├──┼───┼───┼────────┼─────┼─────┤
│20  │丙○○│同上  │000000000000    │000000-0  │ 33,009元 │
│    │      │      │                │雲林郵局  │          │
│    │      │      │                │戊○○    │          │
│    │      │      │                │000000-0　│          │
├──┼───┼───┼────────┼─────┼─────┤
│21  │李振宗│同上  │存簿轉來　　　　│同上　　　│ 31,109元 │
├──┼───┼───┼────────┼─────┼─────┤
│22  │不詳　│91年10│000000000000　  │同上　　　│ 1,200元　│
│    │      │月31日│                │          │          │
├──┼───┼───┼────────┼─────┼─────┤
│23  │不詳　│同上  │000000000000　  │同上　　  │ 8,009元  │
├──┼───┼───┼────────┼─────┼─────┤
│24  │不詳  │91年11│000000000000　　│000000-0  │ 99,999元 │
│    │      │月4日 │                │東勢厝郵局│ 　       │
│    │      │      │                │許文賢    │          │
│    │      │      │                │000000-0　│          │
├──┼───┼───┼────────┼─────┼─────┤
│25  │劉雪卉│同上  │存簿轉來　　　　│000000-0  │ 15,009元 │
│    │      │      │                │雲林郵局  │          │
│    │      │      │                │戊○○    │          │
│    │      │      │                │000000-0　│          │
├──┼───┼───┼────────┼─────┼─────┤
│26  │辛○○│91年11│000000000000    │000000-0  │ 20,009元 │
│    │      │月5日 │                │東勢厝郵局│ 　       │
│    │      │      │                │許文賢    │          │
│    │      │      │                │000000-0　│          │
├──┼───┼───┼────────┼─────┼─────┤
│27  │不詳　│91年11│000000000000    │000000-0　│ 15,009元 │
│    │      │月6日 │                │雲林郵局  │ 　       │
│    │      │      │                │戊○○    │          │
│    │      │      │                │000000-0　│          │
├──┼───┼───┼────────┼─────┼─────┤
│28  │甲○○│91年11│0000000000000   │同上　    │ 62,009元 │
│    │      │月11日│                │　        │ 　       │
├──┼───┼───┼────────┼─────┼─────┤
│29  │吳櫂霆│91年11│0000000000      │000000-0  │ 70,029元 │
│    │      │月12日│                │東勢厝郵局│          │
│    │      │      │                │許文賢    │          │
│    │      │      │                │000000-0　│          │
└──┴───┴───┴────────┴─────┴─────┘
